【裁判字號】    96,易,3268
【裁判日期】    970425
【裁判案由】    竊盜
【裁判全文】
臺灣臺北地方法院刑事判決              96年度易字第3268號
公  訴  人  臺灣臺北地方法院檢察署檢察官
被      告  甲○○
上列被告因竊盜案件，經檢察官提起公訴（96年度偵字第23429
號），本院判決如下：
    主      文
甲○○竊盜，累犯，處有期徒刑肆月，如易科罰金，以新臺幣壹
仟元折算壹日。
    事      實
一、甲○○前因竊盜案件，經臺灣高等法院於民國92年9月30日
    以92年度上易字第2006號判決有期徒刑1年6月，並宣告於刑
    之執行前，令入勞動場所強制工作3年確定，嗣因送勞動場
    所執行強制工作已滿1年6月，認無繼續執行該項處分之必要
    ，而經同院以94年度聲字第1481號裁定免予繼續執行強制工
    作，有期徒刑執行部分則於96年1月1日縮刑期滿，同年1月2
    日出監，指揮書執行完畢日期為同年1月5日。詎甲○○仍不
    知悔改，意圖為自己不法之所有，於96年10月28日下午3時
    57分許，在臺北市○○區○○路9號前，持其女友邱真鳳之
    機車鑰匙插入友人乙○○所有車牌號碼AQY-035號重型機車
    之電門後加以發動，並竊取騎走以供自己代步使用，嗣則將
    該機車停放於附近約5分鐘車程之山坡邊。乙○○發現機車
    失竊，經報警調閱附近路口監視器畫面加以指認後，始查悉
    上情。
二、案經臺北市政府警察局文山第二分局報請臺灣臺北地方法院
    檢察署檢察官偵查起訴。
    理      由
一、訊據被甲○○對於上開事實坦承不諱（本院97年4月11日審
    判筆錄），核與被害人乙○○所指遭竊情形相符，並有監視
    器翻拍照片3張、臺北市政府警察局車輛協尋電腦輸入單1紙
    在卷可稽，足徵被告前開出於任意性之自白與事實相符。本
    件事證明確，被告犯行堪予認定，應依法論科。
二、核被告所為，係犯刑法第320條第1項之普通竊盜罪。查被告
    前因竊盜案件，經臺灣高等法院於92年9月30日以92年度上
    易字第2006號判決有期徒刑1年6月，並宣告於刑之執行前，
    令入勞動場所強制工作3年確定，嗣因送勞動場所執行強制
    工作已滿1年6月，認無繼續執行該項處分之必要，而經同院
    以94年度聲字第1481號裁定免予繼續執行強制工作，有期徒
    刑執行部分則於96年1月1日縮刑期滿，同年1月2日出監，指
    揮書執行完畢日期為同年1月5日等情，有臺灣高等法院被告
    前案紀錄表在卷可稽，其受前開有期徒刑執行完畢後，5年
    內故意再犯本件有期徒刑以上之罪，為累犯，應依刑法第47
    條第1項規定加重其刑。爰審酌被告前因竊盜案件經判處刑
    罰並執行完畢，素行非佳，並斟酌被告為騎乘代步而竊取機
    車之犯罪動機、目的、手段，犯罪情節及對告訴人所生損害
    均非重大，暨犯後坦承犯行之態度等一切情況，量處如主文
    所示之刑，並諭知易科罰金之折算標準。被告用以竊取機車
    之鑰匙係其女友邱真鳳所有，業據被告供陳在卷，且無證據
    證明係被告所有之物，復未扣案，爰不宣告沒收。
三、公訴意旨雖主張被告前曾有多次竊盜犯罪紀錄，猶不知悔改
    ，再犯本件竊盜案件，而聲請對被告諭知宣告強制工作等語
    。按有犯罪之習慣或因遊蕩或懶惰成習而犯罪者，於刑之執
    行前，令入勞動場所，強制工作；18歲以上之竊盜犯、贓物
    犯，有犯罪之習慣者，得於刑之執行前，令入勞動場所強制
    工作，刑法第90條第1項、竊盜犯贓物犯保安處分條例第3條
    第1項固分別定有明文。惟保安處分係針對受處分人將來之
    危險性所為之處置，以達教化、治療之目的，為刑罰之補充
    制度。我國現行刑法採刑罰與保安處分雙軌制，係在維持行
    為責任之刑罰原則下，為協助行為人再社會化之功能，以及
    改善行為人潛在之危險性格，期能達成根治犯罪原因、預防
    犯罪之特別目的。是保安處分中之強制工作，旨在對嚴重職
    業性犯罪及欠缺正確工作觀念或無正常工作因而習慣犯罪者
    ，強制其從事勞動，學習一技之長及正確之謀生觀念，使其
    日後重返社會，能適應社會生活。刑法第90條第1項之規定
    即係本於保安處分應受比例原則之規範，使保安處分之宣告
    ，與行為人所為行為之嚴重性、行為人所表現之危險性及對
    於行為人未來行為之期待性相當之意旨而制定，而由法院視
    行為人之危險性格，決定應否令入勞動處所強制工作，以達
    預防之目的。查被告固因數次竊盜案件，分別於88年間經判
    處有期徒刑1年，於90年間經判處有期徒刑8月，及於92年間
    經判處有期徒刑1年6月併宣告付強制工作，有卷附臺灣高等
    法院被告前案紀錄表可考，惟其犯罪次數並非眾多，且參以
    被害人乙○○於本院陳稱：車子是10幾年的舊車，被偷之前
    車牌就被交通隊拔走，車子找回後置物箱內之駕照等物都還
    在，警察有問被告，他說喝醉酒忘了車停在那裡，後來是警
    察找到機車，被告丟在山旁邊，該處距離車輛原先停放處車
    程約5分鐘，被告可能騎去別的地方再停在那裡，我跟被告
    算是朋友，也是鄰居等語（本院97年3月20日訊問筆錄），
    堪認被告供稱：當時是因為被害人是鄰居，我知道車是被害
    人的，因為自己喝酒，所以認為把車騎走不會有什麼事，後
    來我騎約幾百公尺，車子就放在路邊，沒有騎回去等語（97
    年4月11日審判筆錄），應屬可信。足見被告雖為本件竊盜
    犯行，惟係因酒後為圖代步便利起見，始未經同意竊走被害
    人之老舊車輛，本件應係臨時起意而再犯竊盜罪，被告尚非
    職業性犯罪或有犯罪習慣之人，亦非因遊蕩、懶惰成習而犯
    罪，難認非使其為強制工作外，已無其他方法使為處罰及教
    化，本院因認對被告宣告如主文所示之有期徒刑，應已足以
    收教化及預防之目的，尚無應宣告令予強制工作之必要，以
    符比例原則，併予敘明。
據上論斷，應依刑事訴訟法第299條第1項前段，刑法320條第1項
、第47條第1項、第41條第1項前段，刑法施行法第1條之1，判決
如主文。
本案經檢察官林禎瑩到庭執行職務。
中    華    民    國    97    年    4     月    25    日
                  刑事第十一庭  法  官  林庚棟
以上正本證明與原本無異。
如不服本判決，應於判決送達後10日內，向本院提出上訴狀；上
訴書狀應敘述具體理由，未敘述上訴理由者，應於上訴期間屆滿
後20日內補提上訴理由書於本院。
                                書記官  陳麗津
中    華    民    國    97    年    4     月    25    日
附錄本案論罪科刑法條全文
中華民國刑法第320條
（普通竊盜罪、竊佔罪）
意圖為自己或第三人不法之所有，而竊取他人之動產者，為竊盜
罪，處 5 年以下有期徒刑、拘役或 5 百元以下罰金。
意圖為自己或第三人不法之利益，而竊佔他人之不動產者，依前
項之規定處斷。
前2項之未遂犯罰之。


司法院資訊處製作；財團法人民間司法改革基金會備份。
